臺灣高等法院交通事件裁定　　　　　　　　　　　　九十一年度交抗字第八九五號
　　抗告人即
　　受處分人　甲○○　男　民國.
右抗告人因違反道路交通管理處罰條例案件，不服臺灣台北地方法院中華民國九十一
年九月八日裁定（九十一年度交聲字第四六八號），提起抗告，本院裁定如左：
    主  文
抗告駁回。
    理  由
一、(一)按汽車行駛高速公路，其車道之使用，除因交通事故及道路施工依臨時或可移
      動標誌指示或公路警察指揮外，應依設置之交通標誌、標線或號誌之規定，高
      速公路交通管制規則第八條第一項定有明文。
    (二)汽車行駛於高速公路，而不遵管制之規定者，處汽車駕駛人新台幣（下同）三
      千元以上六千元以下罰鍰，道路交通管理處罰條例第三十三條第一項亦有規定
      。
    (三)汽車駕駛人駕駛汽車違反道路交通管理處罰條例第三十三條規定者，除應依該
      條所規定之罰鍰處罰外，並予記違規點數一點，道路交通管理處罰條例第六十
      三條第一項第一款亦有明文。
    (四)汽車駕駛人之行為有其他違規行為經以科學儀器取得證據資料，當場不能或不
      宜攔截製單舉發者，得對汽車所有人逕行舉發處罰；前項逕行舉發，應記明車
      輛牌照號碼、車型等可資辨明之資料，查明汽車所有人姓名或名稱、住址後，
      製單舉發處罰之，道路交通管理處罰條例第七之二條第一項第六款、第二項定
      有明文。
    (五)逕行舉發違反道路交通管理事件，經汽車所有人依通知單之應到案日期前到案
      ，並告知違規駕駛人姓名、身分證統一編號及住址者，處罰機關應即另行通知
      違規駕駛人到案依法處理；逾應到案日期，處罰機關應依道路交通管理處罰條
      例第八十五條第三項（即該條例關於車輛駕駛人之處罰，如應歸責於車輛所有
      人者，處罰車輛所有人）規定處罰該汽車所有人，違反道路交通管理事件統一
      裁罰基準及處理細則第二十四條亦定有明文。
    (六)易言之，如汽車駕駛人在高速公路駕車不遵管制規定，為警當場攔停者，處罰
      機關固應對汽車之駕駛人為處罰，惟若舉發機關並非當場對該部汽車攔停，而
      係依道路交通管理處罰條例第七之二條第一項第六款之規定以科學儀器取得違
      規證據資料（如照相機或測速器）逕行舉發者，此際舉發機關只能依道路交通
      管理處罰條例第七之二條第二項之規定對汽車所有人為掣單舉發。而如經舉發
      之汽車所有人在舉發通知單上所載之應到案日期前到案，並告知處罰機關該名
      不遵高速公路管制規定之汽車違規駕駛人姓名、身分證統一編號及住址者，處
      罰機關應即依前開細則第二十四條規定處罰該名違規駕駛人，而如汽車所有人
      未於應到案日期前到案或雖於應到案日期前到案，而未告知處罰機關實際之違
      規駕駛人者，處罰機關仍應依道路交通管理處罰條例第八十五條第三項之規定
      ，對車輛所有人加以處罰。
二、抗告人聲明異議暨抗告意旨略以：
    (一)被舉發當日，抗告人出差高雄，車輛也沒有借予他人使用，警方之舉發內容有
      誤。
    (二)抗告人所有前揭自用小客車，係於九十年三月七日二手取得，當日並未借人使
      用，採證照片並無法證明係上開時間所拍照片。
    (三)抗告人已於應到案日期前申訴，應無道路交通管理處罰條例第八十五條第三項
      處罰之適用。
三、本院認定事實所憑之證據及理由：
    (一)車號ＰＩ─九二八二號自用小客車（下稱：系爭小客車）為抗告人即受處分人
      甲○○所有之事實，為抗告人所是認。
    (二)系爭小客車於民國九十年十二月七日十三時五十一分許，在國道一號即中山高
      速公路南向重慶入口匝道大客車專用外側車道行駛之事實，業經證人即警員陳
      政雄證稱：相機都有設定日期及時間，沒有出現月份，如果設定月份就不能設
      定時間，確定是九十年十二月七日舉發，同事拍攝完都有填寫工作紀錄簿，拍
      好之後送到隊部再送到照相館沖洗，再送給我舉發等語，並提出當日在同路段
      舉發之照片八幀及舉發通知單影本八張為證。經審酌上揭照片與受處分人被舉
      發照片之位置相同，照片顯示日期完全相同為七日，時間相近均為十三時五十
      分至五十三分（相差不到四分鐘）應係同日拍照無誤，而舉發通知單記載違規
      時間均為九十年十二月七日十三時五十分至五十三分，足證證人陳政雄所述應
      堪採信。
    (三)系爭小客車於前揭時地違規在大客車專用外側車道行駛，經內政部警政署國道
      公路警察局第一警察隊（下稱：國道一隊）員警以拍照之方式採證，並以抗告
      人所有該部汽車有違反前揭道路交通管理處罰條例第三十三條第一項規定之行
      為，逕行掣單舉發，嗣將舉發單送達於抗告人後，抗告人雖於應到案日期前向
      原處分機關提出申訴其未於上開時地駕車行經該路段，惟並未向原處分機關告
      知該部汽車為警舉發當時之駕駛人確實姓名及年籍，經原處分機關請舉發單位
      國道一隊調查結果，仍認該部汽車確有在上開時地行駛之違規行為，原處分機
      關乃依前揭道路交通管理處罰條例第三十三條第一項、第六十三條第一項第一
      款規定，於九十一年三月二十六日裁處抗告人罰鍰新台幣三千元，並記違規點
      數一點之事實，復有舉發違反道路交通管理事件通知單、照片、違反道路交通
      管理事件裁決書、抗告人陳情書、申請書及補充說明書足憑。
    (四)如前規定，在高速公路值勤之警察人員，發現汽車駕駛人有不依規定車道行駛
      之違規行為，當場不能或不宜攔截製單舉發者，除以科學儀器取得證據資料外
      ，得對汽車所有人逕行舉發處罰。故本件員警以照相方式採證並逕行舉發抗告
      人所有的系爭小客車於上述時地違規行駛在大客車專用外側車道，並無違法之
      處。
    (五)抗告人提出之電子機票收據及健全上市公司內部控制制度宣導會議程表縱能證
      明其於前開時間係在高雄市開會，且苟如抗告人所言其未讓他人使用系爭小客
      車，然而由前開事證顯見抗告人所有系爭小客車確有於前述時地違規，必有駕
      駛該車應無疑問，抗告人本應於向原處分機關提出申訴時，告知處罰機關為警
      舉發時實際之違規駕駛人之姓名及年籍等資料，詎抗告人並未為之，從而此對
      當時系爭小客車駕駛人之處罰，因可歸責於車輛所有人，原處分機關乃依道路
      交通管理處罰條例第八十五條第三項規定，對車輛所有人即抗告人加以處罰，
      並無不合，抗告人提出之上開證據仍不足為其有利之認定。
    (六)綜上所述，抗告人所有系爭小客車確有於上揭時地不依規定車道行駛之違規行
      為，從而原審認原處分機關依道路交通管理處罰條例第三十三條第一項、第六
      十三條第一項第一款規定裁處抗告人罰鍰三千元，併記違規點數一點，並無違
      誤，而駁回抗告人之異議，核無不當，抗告人猶執前詞抗告指摘原裁定不當，
      為無理由，應予駁回。
    (七)至於原裁定於九十一年九月九日裁定時，所引用「違反道路交通管理事件統一
      裁罰標準及處理細則」第二十三條第二項規定，業於同年八月三十日刪除，該
      條條文已改定於新修正之道路交通管理處罰條例第七之二條，併此敘明。
四、適用之法律：
    (一)道路交通案件處理辦法第二十六條。
    (二)刑事訴訟法第四百十二條。
中      華      民國    九十一    年     十一     月    二十九    日
                              臺灣高等法院交通法庭
                                  審判長法  官  葉  麗  霞
                                        法  官  陳  孟  瑩
                                        法  官  李  錦  樑
右正本證明與原本無異。
不得再抗告。
                                        書記官  鐘  秀  娥
中      華      民      國    九十一    年     十二     月    五        日
